【裁判字號】    89,訴,664
【裁判日期】    891023
【裁判案由】    偽造文書等
【裁判全文】
臺灣臺南地方法院刑事判決                          八十九年度訴字第六六四號
    公  訴  人  臺灣台南地方法院檢察署檢察官
    被      告  丙○○
    選任辯護人  嚴庚辰
                王正宏
右列被告因偽造文書等案件，經檢察官提起公訴 (八十九年度偵字第四七三六號)，
本院判決如左：
    主  文
丙○○共同意圖為自己不法之所有，以恐嚇使人將本人之物交付未遂，累犯，處有期
徒刑參年。
扣案丙○○所有淺藍色皮質高爾夫球手套壹只、咖啡色帽子壹頂，暨八十九年三月六
日向第一商業銀行鹽水分行申請帳戶所偽造甲○○印章、印文、署押及偽造身分證壹
沒收。
    事  實
一、丙○○曾於民國（下同）八十七年間因犯竊盜罪及過失致死罪，經台灣高等法院
    台南分院判處有期徒刑一年二月確定（竊盜罪判處有期徒刑十月、過失致死罪判
    處有期徒刑五月，合併定應執行刑一年二月），於八十七年十月十九日送監執行
    ，至於八十九年一月十八日執行完畢。竟猶不知悔改，意圖為自己不法之所有，
    與姓名不詳之成年人，共同基於犯意之聯絡，先由該名不詳姓名之人於八十九年
    三月六日持偽造甲○○國民身分證，向第一商業銀行鹽水分行申請設立第000
    00000000號存款帳戶，足生損害於甲○○。再由丙○○於八十九年四月
    九日下午四時許，在台南縣官田鄉○○○○道二十二公里八百公尺處，竊取乙○○所有車牌號碼ＭＪ─六二六號賓士牌自用小客車一輛（約值新台幣七十萬元）
    ，得手後，將該車駛往台南縣麻豆鎮新樓醫院旁收費停車場停放；再由該不詳姓
    名之人分別於（一）八十九年四月十日上午十時五十五分十二秒、（二）同日上
    午十時五十五分五十七秒、（三）同日上午十一時二十五分二十五秒，及（四）
    同下午一時六分十五秒，以0000000000號行動電話，撥通乙○○所使
    用0000000000號行動電話，恐嚇乙○○匯款新台幣（下同）十七萬元
    至上開甲○○00000000000號帳戶內，以便贖回ＭＪ─六二六號賓士
    小客車，乙○○畏懼，乃報警追查，經埋伏後，於八十九年四月十日中午十二時
    四十五分許，在上開台南縣麻豆新樓醫院停車場，當場查獲丙○○手戴高爾夫球
    手套、頭戴咖啡色帽子，正掀開ＭＪ─六二六號賓士小客車後行旅箱丟入乙○○
    所有皮夾（內有乙○○汽機車駕照、汽車駕駛會員證）一個，致恐嚇取財未得逞
    ，並扣得丙○○所有淺藍色皮質高爾夫球手套一只、咖啡色帽子一頂在案。
二、案經台南縣警察局麻豆分局報請台灣台南地方法院檢察署檢察官偵查起訴。
    理  由
一、本件訊據被告丙○○固供承於右記時地開啟ＭＪ─六二六九號小客車行旅箱，丟
    入乙○○皮夾之事實，然矢口否認有任何犯行，並於偵審中均辯稱：係綽號「阿
    義」者向伊說綽號「阿泉」者在麻豆新樓醫院住院，伊是前往探視，適綽號「阿
    宏」知伊要前往麻豆新樓醫院，乃交付並委託伊將該只皮夾放置於ＭＪ─六二六
    九號小客車內，伊不知該ＭＪ─六二六九號小客車係贓車，伊與擄車勒贖亦無任
    何關係云云。惟查：
（一）被告丙○○於警訊時供稱：伊有隨便打開他人小客車後行旅箱之癖好，伊並未
      丟入乙○○皮夾到乙○○所有ＭＪ─六二六九號小客車內等情。被告所於偵審
      中供述，與其於警訊訊初供，前後供詞顯已矛盾。且被告丙○○復無法提出綽
      號「阿義」、綽號「阿宏」、綽號「阿泉」等人真實姓名，住所或聯絡電話號
      碼以供本院調查。更可疑者，為被告丙○○於被警於麻豆新樓醫院查獲其丟被
      害人乙○○皮夾進入ＭＪ─六二六九號小客車內時，丙○○竟係手戴高爾夫球
      手套，果如被告丙○○所說，係綽號「阿泉」者在麻豆新樓醫院住院，伊是前
      往探視，適綽號「阿宏」知伊要前往麻豆新樓醫院，乃交付並委託伊將該只皮
      夾放置於ＭＪ─六二六九號小客車內，則被告丙○○應無在醫院內停車場猶手
      戴高爾夫球手套之怪異行為出現。俱見被告所辯均係卸責之詞，應不足採。
（二）次查，被害人乙○○所有ＭＪ─六二六九號小客車於八十九年四月九日下午四
      時許，在台南縣官田鄉○○○○道二十二公里八百公尺處被竊，隨即於翌日上
      午有人以連續打行動電話向乙○○恐嚇勒贖之事實，已據乙○○於警訊時證述
      明確（見八十九年四月十日台南縣警察局麻豆分局警訊筆錄），並有警局車輛
      失竊作業查詢資料認可資料、贓物認領保管單各乙份，及台灣大哥大行動電話
      通聯紀錄（見偵查卷第五十一頁至第五十二頁，內有0000000000號
      行動電話，撥至乙○○所有0000000000號行動電話，共計三次）附
      卷可稽。本件ＭＪ─六二六九號小客車係被告丙○○於麻豆新樓醫院內掀開後
      行李箱正欲丟入被害人乙○○所有皮夾為警查獲時間係在八十九年四月十日中
      午十二時四十五分，而斯時被害人乙○○已接到向其恐嚇電話有三次，足見被
      告丙○○在本件竊車勒贖集團係擔任竊車及於取款前藏車行為，被告丙○○應
      為本件竊車勒贖集團之成員無訛。
（三）被告與不詳姓名之人偽造偵查卷第三十三頁所示被害人甲○○身分證，於八十
      九年三月六日至第一商業銀行鹽水分行申請帳戶時，又於存款印鑑卡上偽造被
      害人甲○○署押及蓋用偽造被害人甲○○印章於印鑑卡上，而申請設立第00
      000000000號存款帳戶，足生損害於甲○○等情，有第一商業銀行鹽
      水分行所提供被害人甲○○向銀行開戶身分證影本、開戶印鑑卡影本、存提款
      明細表（見偵查卷第三十二頁至三十六頁）附卷可稽。且被害人甲○○於警訊
      時及本院審理時均供稱，伊並未向第一商業銀行鹽水分行申請帳戶，身分證上
      之相片非其本人等語，顯見身分證係被告與其竊車勒贖集團所共同偽造無訛。
（四）綜上所述，本件被告與不詳姓名之人，共同組成竊車勒贖集團，由不詳姓名之
      人分擔偽造被害人甲○○身分證及向申請帳戶，並擔任打電話恐嚇取款行為，
      至被告丙○○則擔任竊車及於取款前藏車行為，事證已明，其偽造文書、偽造
      特種文書及恐嚇取財行為，應堪認定。
二、核被告丙○○所為，係犯刑法第三百二十條第一項之竊盜罪名、刑法第二百十六
    條之行使刑法第二百十二條偽造特種文書罪名、刑法第二百十六條之行使刑法第
    二百十條偽造私文書罪名、第三百四十六條第一項、第三項之恐嚇取財未遂罪名
    。被告與不詳姓名之人間，就上開竊盜、偽造身分證、偽造申請銀行帳戶、恐嚇
    取財犯行，均有犯意聯絡及行為分擔，應論以共同正犯。其中被告所犯刑法第二
    百十六條之行使刑法第二百十二條之特種文書罪，與行使第二百十條之偽造私文
    書罪，其偽造行為為低度行為，應為行使之高度行為所吸收，均不另論罪。被告
    所犯上開四罪名間，有方法結果之牽連關係，為牽連犯，應從一重以刑法第三百
    四十六條第三項、第一項恐嚇取財未遂罪名處斷，並依刑法第廿六條前段未遂犯
    之例，減輕其刑。被告所犯上開各罪，其中所犯刑法第二百十六條行使刑法第二
    百十二條之特種文書罪名，雖未經公訴人起訴，惟與被告經起訴部分，有裁判上
    一罪之牽連犯關係，本院自得併予審酌，附此說明。又被告前曾犯竊盜、過失致
    死罪，經判處有期徒刑一年二月確定，並於八十九年一月十八日執行完畢，有台
    灣高等法院被告全國前案紀錄表一紙在卷可按，被告於五年內再犯本件有期徒刑
    以上之罪，為累犯，應依刑法第四十七條規定加重其刑，並依法先加後減其刑。
    爰審酌被告犯罪手段、所侵害之法益，及犯後始終猶空言卸責，堅不吐實，不利
    共犯追查之犯後態度等一切情狀，量處如主文所示之刑，以資懲儆。至被告為警
    查獲時扣案之淺藍色皮質高爾夫球手套壹只、咖啡色帽子壹頂，係被告其供其竊
    車後取贖所用之物，為供犯罪所用之物，且被告於本院審理中供承係屬其所有，
    自應依法宣告沒收之；另被告所屬之竊車勒贖集團由不詳姓名之人於八十九年三
    月六日向第一商業銀行鹽水分行申請帳戶時，所偽造甲○○印章，及於開戶金融
    印鑑卡上偽告甲○○署押、印文，其中印章雖未扣案，惟尚無證據證明已滅失，
    均應依刑法第二百十九條之規定，不問屬於犯人與否，亦一併宣告沒收之。另渠
    等所共同偽造甲○○身分證壹枚，係屬被告其犯罪集團供犯罪所用之物，且為其
    等所有，應併依刑法第三十八條第一項第二款、第二項規定沒收之。
三、至台南縣警察局麻豆分局於八十九年六月廿九日以八九麻警刑字第四九七九號移
    書略謂：被告丙○○尚涉嫌向被害人鄭德勇、吳昭志、張登榮、葉俊宏、陳耀森
    等五人竊車勒贖取款等犯行，惟經本院向被告丙○○調查時，均為被告堅決否認
    ，此外並無其他積極證據足資證明被害人鄭德勇、吳昭志、張登榮、葉俊宏、陳
    耀森等五人小客車，係被告與其不法集團所為，自難徒憑被害人鄭德勇五人被害
    事實，與本件相類似、即遽以臆測被告亦涉犯該五件竊車勒贖犯行，應退還該分
    局續行偵辦，併此敘明。
據上論斷，應依刑事訴訟法第二百九十九條第一項前段，刑法第廿八條、第二百十條
、第二百十二條、第二百十六條、第三百二十條第一項、第三百四十六條第三項、第
一項、第廿六條、第五十五條、第四十七條、第二百十九條、第三十八條第一項第二
款、第二項，罰金罰款提高標準條例第一前段，判決如主文。
本案經檢察官胡平貴到庭執行職務。
中      華      民      國      八十九      年    十  月    二十三      日
                                  臺灣臺南地方法院刑事第三庭
                                          法  官  董武全
右正本證明與原本無異。
如不服本判決，應於判決送達後十日內，向本院提出上訴狀。
                      書記官  黃弘儀
中      華      民      國      八十九      年    十  月    二十三      日
附錄本件論罪科刑法條全文：
刑法第二百十條
偽造、變造私文書，足以生損害於公眾或他人者，處五年以下有期徒刑。
刑法第二百十六條
行使第二百十條至第二百十五條之文書者，依偽造、變造文書或登載不實事項或使登
載不實事項之規定處斷。
刑法第三百二十條第一項
意圖為自己或第三人不法之所有，而竊取他人之動產者，為竊盜罪，處五年以下有期
徒刑、拘役或五百元以下罰金。
刑法第三百四十六條
意圖為自己或第三人不法之所有，以恐嚇使人將本人或第三人之物交付者，處六月以
上五年以下有期徒刑，得併科一千元以下罰金。
以前項方法得財產上不法之利益，或使第三人得之者，亦同。
前二項之未遂犯罰之。


司法院資訊處製作；財團法人民間司法改革基金會備份。
